【裁判字號】    99,上更(一),17
【裁判日期】    990622
【裁判案由】    違反槍砲彈藥刀械管制條例
【裁判全文】
臺灣高等法院臺南分院刑事判決      99年度上更(一)字第17號
上  訴  人
即  被  告  甲○○
指定辯護人  本院公設辯護人  乙○○
上列上訴人因違反槍砲彈藥刀械管制條例案件，不服臺灣嘉義地
方法院96年度訴字第325號中華民國96年8月31日第一審判決（起
訴案號：臺灣嘉義地方法院檢察署96年度偵字第1339號），提起
上訴，判決後，經最高法院發回更審，本院判決如下：
    主  文
原判決關於甲○○部分撤銷。
甲○○所犯如附表所示之罪，各處如附表所示之刑。應執行有期
徒刑參年貳月，併科罰金新台幣柒萬元，罰金如易服勞役，以新
台幣壹仟元折算壹日，扣案如附表編號2所示之改造手槍壹枝沒
收。
    事  實
一、緣於民國95年3、4月間，廖俊賢（經檢察官移併臺灣嘉義地
    方法審理後，認非同一案件，退回檢察官偵辦中）受友人賴
    聰敏（業於95年7月5日死亡）所託，代為保管賴聰敏藏置在
    嘉義縣中埔鄉○○○道路旁鐵皮屋，由仿BERETTA 廠84型、
    M9型及92FS型半自動手槍製造之槍枝換裝土造金屬槍管而成
    具有殺傷力之改造手槍3枝（槍枝管制編號分別為：0000000
    000、0000000000、0000000000），及土造子彈54顆（其中1
    顆無法擊發，2顆可擊發、惟不具殺傷力，其餘51顆有殺傷
    力）未經許可而寄藏上開槍彈。丙○○（業經原審判處應執
    行有期徒刑3年8月、併科罰金新台幣10萬元確定）、甲○○
    均明知未經主管機關許可，不得持有、寄藏具殺傷力之手槍
    、子彈，惟因廖俊賢向丙○○借貸，經丙○○要求須提供物
    品以為擔保，廖俊賢遂：(一)於96年1月初某日，交付前開槍
    枝管制編號為0000000000號之改造手槍及土造子彈50顆予丙
    ○○；丙○○於收受後，即持該改造手槍及子彈前往甲○○
    位在嘉義市○○路102號5樓之住處（下稱「德安路住處」）
    ，央求甲○○幫忙尋覓地點藏放，甲○○遂基於幫助丙○○
    持有槍彈之犯意，搭乘丙○○之車輛一同前往嘉義縣民雄鄉
    頂崙村崙仔頂之玄明宮（下稱「玄明宮」），將該槍彈藏放
    在玄明宮之香爐旁；(二)於96年1月中旬某日，廖俊賢又將前
    開槍枝管制編號為0000000000號之改造手槍及土造子彈4顆
    交予丙○○，丙○○隨即持上開槍彈前往甲○○之德安路住
    處，於告知甲○○後，將上開槍彈放置在甲○○德安路住處
    1樓「假日護膚中心」後方房間內之電腦櫃中。嗣於96年2月
    6日，為警循線查獲，並於丙○○、甲○○之先後帶領下，
    在德安路住處1樓起出槍枝管制編號0000000000之改造手槍
    以及土造子彈4顆，並於玄明宮香爐旁起出槍枝管制編號為
    0000000000之改造手槍以及土造子彈50顆。
二、案經嘉義縣警察局竹崎分局報請臺灣嘉義地方法院檢察署檢
    察官偵查起訴。
    理  由
一、證據能力部分：
  (一)按刑事訴訟法第206條第1項規定：鑑定之經過及其結果，應
    命鑑定人以言詞或書面報告。是鑑定報告書之內容應包括鑑
    定經過及其結果，如鑑定報告書僅簡略記載鑑定結果而未載
    明鑑定經過，既與法定記載要件不符，法院自應命受囑託機
    關補正，必要時並得通知實施鑑定之人以言詞報告或說明。
    如鑑定報告欠缺法定要件，自難認該報告具有證據之適格，
    而有證據能力。本案卷附之內政部警政署刑事警察局槍彈鑑
    定書，原來並未記載鑑定扣案子彈具有殺傷力之經過，僅簡
    略記載「採樣試射，可擊發，認具殺傷力」等詞（偵卷第58
    頁），就如何採樣（分類採樣方式、採樣之樣本是否足以代
    表全部）、如何試射（以扣案槍枝試射或以自製發射台試射
    ，有無經過測速儀測速）、試射子彈之實際發射動能為何等
    並未記載，且該鑑定書為公務員製作之文書，亦未依刑事訴
    訟法第39條之規定由製作之公務員簽名（僅以代號27表示）
    等缺失，業經本院命鑑定機關補正前述關於扣案子彈鑑定過
    程函覆如下：『有關本局96年3月55日刑鑑字第09600244421
    號槍彈鑑定書及99年2月10日刑鑑字第0990011179968號函內
    所載改造手槍及子彈，其殺傷傷力鑑定方式說明如並試射其
    餘子彈鑑定是否具備殺傷力，鑑定過程如下：「改造槍枝」
    殺傷力鑑定，依本局所訂標準作業程序，係以為「性能檢驗
    法」鑑定之。而「性能檢驗法」係指實際操作檢測送鑑槍枝
    之機械結構與功能是否完整良好（如槍管、滑套（轉輪）之
    材質；滑套、撞針之運作情形；扳機與擊錘運作、連動情形
    ；撞針之力道…等與擊發子彈時可能牽涉之運作部位有關為
    主），如其結構完整且擊發功能正常，槍枝可供擊發適用子
    彈使用，即認在裝填子彈適當（即裝填適當底火、火藥及金
    屬彈丸等），使成為適合送鑑槍枝所擊發之「適用子彈」之
    情況下，在適當距離下彈頭最具威力之發射動能，均可達20
    焦耳／平方公分以上，足以穿入人體皮肉層，而據此認具該
    槍枝具殺傷力。「子彈」殺場力鑑定，係以「試射法」實際
    試射，先檢視子彈外觀結構是否完整，若外觀結構完整，則
    依程序分類後，分別採樣3分之1，並以本局「子彈試射台」
    進行試射，試射台下方方約30公分處置一厚0.65mm監測板（
    鋁板），若子彈試射擊發後之彈頭（丸）可完全穿透該監測
    板，則認具殺傷力，反之則認不具殺傷力。」有內政部刑事
    警察局99年5月7日刑鑑字第0990054501號函在卷可憑（本院
    更(一)審卷二第28-29頁），且本案扣案之子彈亦經鑑定機關
    全部試射鑑定（鑑定結果詳如後述），而鑑定書亦依據刑事
    訴訟法第39條之規定由製作之公務員即鑑定人陳顯明補具簽
    名在卷（本院更(一)審卷一第42頁，卷二第30頁），是前開鑑
    定報告之法定要件已補正，自有證據能力，先此敘明。
  (二)又按現行刑事訴訟法為保障被告之反對詰問權，排除具有虛
    偽危險性之傳聞證據，以求實體真實之發見，於該法第159
    條第1項明定被告以外之人於審判外之言詞或書面陳述，除
    法律有規定者外，不得作為證據。而刑事訴訟法第159條之1
    至159條之4為傳聞法則之例外規定，被告以外之人於審判外
    之陳述，雖不符前4條之規定，但經當事人於審判程序同意
    作為證據，法院審酌該言詞陳述或書面陳述作成時之情況，
    認為適當者，亦得為證據；當事人、代理人或辯護人於法院
    調查證據時，知有第159條第1項不得為證據之情形，而未於
    言詞辯論終結前聲明異議者，視為有前項之同意，刑事訴訟
    法第159條之5定有明文。本判決所引為論罪科刑之供述證據
    ，業據檢察官及被告於審理時均不爭執證據能力，迄至言詞
    辯論終結前，亦未主張有刑事訴訟法第159條第1項不得為證
    據之情形，本院審酌該等證據作成時之情狀，並無違法或不
    當等情形，認為以之作為本案之證據亦屬適當，依上開規定
    ，自具有證據能力。另其餘非供述證據亦均經法定程序取得
    ，無不得為證據之情形，自均有證據能力。
二、前開事實，業據被告甲○○於原審、本院上訴審及本院更(一)
    審準備程序時坦承不諱（原審卷第180-181、197、200頁，
    上訴卷第37、51頁，本院更(一)審卷一第32頁背面），核與原
    審共同被告丙○○供述情節相符，並經證人廖俊賢於警詢、
    偵查中證述（偵卷第40-43、24-29頁）及證人即查獲本案之
    竹崎分局員警張祺旺、鍾東謀於偵查、原審審理中證述（偵
    卷第63-64頁、原審卷第137-151頁）在卷，復有查獲之現場
    照片8張（見警卷第12至15頁）附卷足佐；此外，並有槍枝
    管制編號分別為0000000000、0000000000之改造手槍2枝及
    子彈54顆扣案可憑，其中：(一)槍枝管制編號為0000000000號
    之改造手槍，係由仿BERETTA廠M9型半自動手槍製造之槍枝
    換裝土造金屬槍管而成之改造手槍，機械性能良好，可擊發
    適用子彈，認具殺傷力，土造子彈50顆經採樣16顆試射，1
    顆雖可擊發但不具動能，1顆無法擊發，其餘均可擊發，認
    具殺傷力；(二)槍枝管制編號為0000000000號之改造手槍，係
    由仿BERETTA廠84型半自動手槍製造之槍枝換裝土造金屬槍
    管而成之改造手槍，經檢視欠缺抓子鉤，惟不影響槍枝擊發
    功能，仍可擊發適用子彈，認具殺傷力，土造子彈4顆，經
    採樣1顆試射，可擊發，認具殺傷力；有內政部警政署96年3
    月5日刑鑑字第0960024421號槍彈鑑定書在卷可憑（偵卷第
    57-61頁）；(三)另於偵查中未經試射之子彈38顆（因前開已
    鑑定之子彈中有1顆未能擊發，故經鑑定機關退回而混入扣
    案子彈中，致重複送鑑定，參見本院更(一)卷二第37頁與鑑定
    人通話之公務電話紀錄），經實際試射結果，36顆，均可擊
    發，認均具殺傷力，l顆，雖可擊發，惟發射動能不足，認
    不具殺傷力，1顆，無法擊發，認不具殺傷力，亦有內政部
    刑事警察局99年2月10日刑鑑字第0990017968號函在卷足稽
    （本院更(一)卷第41頁），足認被告確有幫助丙○○持有具有
    殺傷力之槍彈及為丙○○寄藏具有殺傷力之槍彈犯行。
三、至被告甲○○於本院更(一)審審理程序中翻異前詞，改稱：其
    係因遭羈押過久，始承認有本案之犯行，丙○○去玄明宮藏
    放槍彈時，其並不知道袋子裡面有槍彈，丙○○係藏好後才
    告知；且丙○○係自行將槍彈藏放在其住處1樓護膚店之電
    腦櫃內，其住處係在5樓，故其並不知情，丙○○於警詢時
    亦證稱其並不知情；況其縱知情，其係偶然經手，迅即脫離
    ，亦無共同持有之意思云云。然查：
  (一)被告甲○○於警詢中曾自承：「丙○○於96年1月初時（詳
    細時間我忘了）帶乙枝改造手槍及子彈4、50顆來找我說朋
    友欠他錢，所以拿該枝改造手槍（改造手槍乙枝、彈匣乙個
    、子彈50顆）抵債，叫我載他拿去藏，所以我就帶他到嘉義
    縣民雄鄉頂崙村崙仔一所廟（玄明宮）金爐旁藏放，而過約
    2星期丙○○再過來找我拿1包束西說要寄放在我這裡後，…
    」等語（警詢第8頁），於偵查中證稱：「（於96年1月初丙
    ○○有來找你說他朋友欠他錢，拿手槍給他抵債，丙○○把
    手槍藏在民雄鄉某間廟？）有，他開車載我一起去民雄鄉頂
    崙村廟藏該手槍…我感覺丙○○要藏的東西蠻重的，我心想
    那應該是槍，可是我沒有問他（本案你認罪否？）第1把手
    槍我知情，…」等語（偵卷10頁），於原審中亦曾供稱：「
    （第2次丙○○放在1樓那邊，你到底知不知道那是槍、彈？
    ）知道，當天他有跟我說有壹包東西要放在那裡，放了之後
    過2、3天他有跟我說那是槍，所以我知道那包東西是槍。」
    等語。
  (二)而原審共同被告丙○○於原審證稱：「在96年1月上旬把其
    中1把槍及1盒子彈拿到玄明宮放置，那天是我和甲○○一起
    拿去，由我開車，甲○○坐在旁邊，…到96年1月中旬我再
    把槍拿到嘉義市○○路102號1樓電腦下面放…（你被查獲的
    槍、彈你有無交給甲○○？）沒有，是我約甲○○一起去廟
    那邊…（你第2次拿到槍、彈之後，你有無拿去給誰?）我拿
    去甲○○嘉義市○○路102號1樓的休息室。（所以甲○○知
    道你有槍、子彈放在嘉義市○○路102號1樓那邊？）是。（
    你如何跟甲○○講的？）我跟他說，朋友欠我錢，我先把東
    西（槍）放在那邊。」等語（原審卷第49、191-193頁）。
  (三)證人即警員張祺旺於偵、審中證稱：「是丙○○帶我們到甲
    ○○住處，可是是甲○○帶我們到藏槍處，起出槍枝，也是
    甲○○帶我們到民雄鄉頂崙村起出槍枝的。」、「（丙○○
    如何跟你們說槍枝來源及放在何處？）這部分我不清楚，我
    們到德安路時他說有槍放在甲○○那邊，他只講綽號，沒有
    講甲○○的姓名。…（你確定是丙○○帶你們去5樓？）他
    是帶我們到1家按摩的店，丙○○說他朋友在樓上，不確定
    是幾樓，我們就上去。…下樓之後是丙○○的朋友告訴我們
    是在樓下客廳後面房間裡面的1個櫃子，他直接帶我們到那
    邊的櫃子，把槍的位置指給我們看。」等語（偵卷第64頁，
    原審卷第138-139、141頁）。
  (四)證人即警員鍾東謀於偵、審中證稱：「當日是丙○○帶我們
    到甲○○住處搜索，甲○○本來在樓上，他就下樓帶我們及
    丙○○到樓上，我們問他東西在何處，他說東西不在他房間
    放在樓下，甲○○就我們到樓下取出槍枝。…是丙○○說他
    放在2把槍在甲○○住處，我們問他另把槍在何處，他說他
    放在民雄的廟內，我們要他帶我們去找槍，甲○○就帶我們
    去民雄鄉頂崙的1間廟起出槍枝。」、「是丙○○帶我們去
    的，那邊因為門鎖著，我們無法進去，是丙○○打電話給甲
    ○○叫他下來開門，我們才能夠進入。…（槍的藏放處是誰
    指出？）是甲○○指出來的。」等語（偵卷第63-64頁，原
    審卷第146、148頁）。
  (五)綜觀證人丙○○、張祺旺、鍾東謀之證述及被告之供述，丙
    ○○第1次持有槍彈後，前去尋找被告同往玄明宮，自有目
    的，若非如被告及丙○○前開所陳係要被告代為尋找藏匿處
    ，丙○○又何需偕同被告前往、增添他人知情而遭查獲或被
    竊取之風險？而丙○○第2次持有之槍彈，又係被告帶同警
    員張祺旺、鍾東謀前去取出，則被告對該槍枝藏放處應知之
    甚明，而丙○○放置時又曾告知被告此情，被告若對該藏放
    處無管領支配力，丙○○又何需告知被告？是被告於本院更
    (一)審審理時始辯稱其對丙○○持有或藏放槍枝均不知情云云
    ，自不足採信。
四、綜上事證，堪認被告之自白均與事實相符，本件事證明確，
    被告之犯行均堪認定，應予依法論科。
五、論罪：
  (一)槍砲彈藥刀械管制條例所稱「持有」，係指為自己占有槍砲
    、子彈，置於自己實力支配下之意；所謂「寄藏」，係指受
    寄他人之槍砲、子彈，為之隱藏而言；即寄藏與持有，均係
    將物置於自己實力支配之下，僅寄藏必先有他人之持有行為
    ，而後始為之受寄代藏而已，故寄藏之受人委託代為保管，
    其保管之本身，亦屬持有，不過，此之持有係受寄之當然結
    果。而若槍彈係由他人交付作為借款之擔保物，其既因借貸
    而質押於犯罪行為人處，犯罪行為人即非受他人委託而為之
    隱藏，而係為自己占有之意而持有槍彈，應論以持有手槍、
    子彈之罪（最高法院93年度台上字第4352號判決意旨參照）
    。又槍砲彈藥刀械管制條例所謂寄藏，係指受他人之委託代
    為保管，其保管本身所為之持有，既係寄藏之當然結果，法
    律上自宜僅就寄藏行為為包括之評價，不應另就持有予以論
    罪（最高法院95年度臺上字第2424號判決參照）。另現行刑
    法關於正犯、從犯之區別，係以其主觀之犯意及客觀之犯行
    為標準，凡以自己犯罪之意思而參與犯罪，無論其所參與者
    是否係犯罪構成要件之行為，皆為正犯，其以幫助他人犯罪
    之意思而參與犯罪，其所參與者，苟係犯罪構成要件之行為
    ，亦為正犯，必以幫助他人犯罪之意思而參與犯罪，其所參
    與者又為犯罪構成要件以外之行為，始為從犯。故共同實施
    犯罪行為之人，在合同意思範圍以內，各自分擔犯罪行為之
    一部，相互利用他人之行為，以達其犯罪之目的者，即應對
    於全部所發生之結果，共同負責。
  (二)本案廖俊賢既係因借貸而將系爭槍彈質押在丙○○處，丙○
    ○自應係以自己占有意思而持有該槍彈，然被告甲○○所為
    犯罪事實(一)之行為，僅有為丙○○代尋找藏匿槍彈處，並無
    積極證據證明被告甲○○有為自己持有或與丙○○共同持有
    之意思或行為；且被告甲○○所為犯罪事實(二)之行為，既係
    提供處所供丙○○藏放該槍彈，自非單純與丙○○共同持有
    之，是核被告甲○○上揭犯罪事實欄(一)、(二)所為，分別係犯
    槍砲彈藥刀械管制條例第8條第4項之未經許可幫助丙○○持
    有可發射子彈具殺傷力之改造手槍及之子彈罪，及同條項之
    未經許可寄藏可發射子彈具殺傷力之改造手槍及之子彈罪，
    其上開所為，均係以一行為同時觸犯構成要件不同之罪，為
    想像競合犯，均應從一重論以槍砲彈藥刀械管制條例第8條
    第4項之未經許可幫助持有、寄藏可發射子彈具殺傷力之改
    造手槍，且其為寄藏而持有上開具有殺傷力之改造手槍及子
    彈，不就持有另予論罪。被告甲○○所犯上開2罪，犯意各
    別、行為互異，應予以分論併罰。而被告所為犯罪事實(一)之
    行為，尚無具體事證足認其與丙○○有共同持有槍彈之意思
    聯絡，且其所參與之行為，亦屬持有槍彈之構成要件以外之
    行為，應認係以幫助丙○○犯罪之意思而從事構成要件以外
    之行為，應依刑法第30條第1項之規定論以幫助犯，並依同
    條第2項之規定，按正犯之刑減輕之。
  (三)被告於原審雖主張：被告持有上述槍彈，係屬接續行為，並
    非數罪併罰；惟按接續犯係基於單一之犯意，以單一行為之
    數個舉動，接續進行同一犯罪，即數行為於同時同地或密切
    接近之時地實施，侵害同一之法益，各行為之獨立性極為薄
    弱，依一般社會健全觀念，在時間差距上，難以強行分開，
    在刑法評價上，以視為數個舉動之接續施行，合為包括之一
    行為予以評價，較為合理，始屬接續犯，而為包括之一罪（
    最高法院86年度台上字第3295號判例、91年度台非字第295
    號判決意旨參照）。就本案而言，廖俊賢係分別於96年1月
    初、同年1月中旬，分2次交付槍彈予被告丙○○，其間間隔
    半月或數日，難認時間密接；且被告丙○○曾於警詢中、本
    院分別自承：「因為他（指廖俊賢）跟我說他缺錢，需要本
    錢做生意，因此我分3次拿錢給他，一共借他十幾萬元，每
    次借錢給他，他就拿1把手槍連同子彈放在我這邊抵押，以
    取得我對他的信任。」、「（廖俊賢分幾次拿槍向你抵押借
    款的？）分3次。（為何你在警察局說：『他拿3把手槍放在
    我這裡抵押』？我的意思是總共3把，是分3次向我借款。」
    （警卷第4頁，本院更(一)審卷一第33頁，另1次與本案被告無
    關），且被告甲○○亦自承：「（你是否與丙○○把槍第1
    次藏在廟旁，第2次藏在你住處的電腦櫃？）是的。」等語
    （本院更(一)審卷一第33頁），足認丙○○並非基於單一之犯
    意持有本案2批槍彈；而就被告甲○○而言，其係於被告丙
    ○○自廖俊賢處取得第1、2批槍彈後，始先後經由被告丙○
    ○之告知而知悉有該等槍彈，並分別幫助丙○○尋覓藏放地
    點及為丙○○寄藏之，更難認其自始即基於單一之犯意持有
    第1、2批槍彈，故被告辯稱其2次所為應屬接續犯，尚無足
    採。
  (四)被告於原審又主張其係自首，得依槍砲彈藥刀械管制條例第
    18條第1項減輕或免除其刑云云。惟查，本案係因廖俊賢前
    涉嫌違反槍砲彈藥刀械管制條例案件，員警依嘉義地方法院
    檢察署檢察官核發之通訊監察書監察廖俊賢之電話時，發現
    其與丙○○之通聯內容提及手槍，遂以被告丙○○涉有違反
    槍砲彈藥刀械管制條例之嫌，而向臺灣嘉義地方法院聲請核
    發搜索票，並於96年2月6日至丙○○位在嘉義縣水上鄉寬士
    村13鄰崎子頭28之157號之住處搜索，因在上開住處未查扣
    到槍彈，被告丙○○供陳係將槍彈放置在嘉義市○區○○路
    102號之友人「阿諒」（即被告甲○○）處，員警遂在丙○
    ○之帶領下赴甲○○德安街住處，並在被告甲○○、丙○○
    2人之帶領下起出前開槍彈等情，有證人即本案承辦員警張
    祺旺、鍾東謀於原審審理中之證詞（原審卷第136-151頁）
    ，及臺灣嘉義地方法院96年度聲搜字第207號卷附偵查報告
    、通訊監察書、監察譯文表、搜索票在卷可稽，堪認被告係
    在有偵查犯罪職權之員警知悉其涉有本案犯嫌後，始坦承犯
    行並帶同員警起出槍彈，自不合於槍砲彈藥刀械管制條例第
    18條第1項所定自首之要件，被告前開所辯，尚難憑採。
六、科刑：原審認被告罪證明確，因予論罪科刑，固非無見，惟
    (一)原判決認定被告甲○○前開所為均係與丙○○共犯持有槍
    彈罪，依前開說明，尚有未洽。(二)扣案之子彈，已全部送請
    內政部警政署刑事警察局以試射法鑑定，其中有3顆，認不
    具殺傷力，然原判決卻認定本案扣案子彈中僅有2顆不具殺
    傷力，且原具殺傷力、未鑑定之子彈36顆，經鑑定試射後僅
    餘彈殼，已非屬違禁物，自不予宣告沒收，原判決均予以沒
    收，亦有未妥。被告甲○○上訴時爭執原判決量刑過重，於
    本院更(一)審審理中否認犯罪，均無理由，然原判決關於被告
    甲○○此部分既有前開可議之處，自應由本院將原判決此部
    分予以撤銷改判。爰審酌被告甲○○國中畢業之智識程度，
    前擔任油漆工，與太太、2名子女同住之生活狀況，於本件
    犯行前未曾因故意犯罪，素行尚可，係基於朋友之誼，幫助
    丙○○持有槍彈，及提供處所供寄藏槍彈，涉案程度較輕，
    惟其偵查中否認部分犯行，於原審審理中坦承犯行，然於本
    院審理時又翻異前詞，犯後態度反覆，及扣案之槍彈數量非
    寡，對社會所生潛在危害非輕等一切情狀，就其所犯2罪，
    各量處如附表所示之刑，並定其應執行之刑如主文所示，及
    諭知罰金易服勞役之折算標準，以示懲儆。
七、沒收：
  (一)扣案槍枝管制編號0000000000之改造手槍，經鑑定認具殺傷
    力，有前開內政部警政署槍彈鑑定書在卷足稽，堪認屬違禁
    物，不問屬於犯人與否，均應依刑法第38條第1項第1款之規
    定，應於被告所犯附表編號2之罪之主刑項下宣告沒收。
  (二)然共同正犯因相互間利用他人之行為，以遂行其犯意之實現
    ，本於責任共同之原則，有關沒收部分，對於共犯間供犯罪
    所用之物，自均應為沒收之諭知。惟幫助犯僅係對於犯罪構
    成要件以外行為為加工，並無共同犯罪之意思，自不適用該
    責任共同原則，對於正犯所有供犯罪所用之物或犯罪所得之
    物，亦為沒收之諭知。且沒收係屬從刑，倘無主刑，即無所
    附麗。案內扣押之贓證物品，縱屬違禁物，若與判決所認定
    之犯罪無關，即不能於該犯罪諭知之主刑項下，併予宣告沒
    收無關之違禁物，至檢察官應否以另案依刑法第40條但書聲
    請單獨宣告沒收，要屬另外問題，不容混淆。本案扣案槍枝
    管制編號0000000000之改造手槍，經鑑定認具殺傷力，有前
    開內政部警政署槍彈鑑定書在卷足稽，固堪認屬違禁物，然
    揆諸前揭說明，被告犯罪事實(一)之行為，係幫助丙○○持有
    槍彈，並非共同正犯，自不負共同責任可言，且檢察官於本
    案起訴書又未敘明聲請法院宣告沒收之旨，故該槍彈自不得
    於如附表編號1之罪名項下宣告沒收。
  (三)而經試射無法擊發而認不具殺傷力之子彈1顆，以及經試射
    原不具殺傷力之子彈所餘彈殼2個、原具殺傷力之子彈經試
    射所餘彈殼51個，均非屬違禁物，爰不予宣告沒收，附此敘
    明。
據上論斷，應依刑事訴訟法第369條第1項、第364條、第299條第
1項前段，槍砲彈藥刀械管制條例第8條第4項、第12條第4項，刑
法第11條前段、第30條、第55條、第42條第3項前段、第38條第1
項第1款、第51條第5款、第7款，判決如主文。
本案經檢察官邱克斌到庭執行職務。
中    華    民    國    99    年    6     月    22    日
                  刑事第二庭    審判長法  官  葉居正
                                      法  官  陳欽賢
                                      法  官  洪碧雀
以上正本證明與原本無異。
如不服本判決應於收受送達後10日內向本院提出上訴書狀，其未
敘述上訴理由者，並得於提起上訴後10日內向本院補提理由書（
均須按他造當事人之人數附繕本）「切勿逕送上級法院」。
                                      書記官  魏芝雯
中    華    民    國    99    年    6     月    23    日
附錄本判決論罪法條：
槍砲彈藥刀械管制條例第8條：
未經許可，製造、販賣或運輸鋼筆槍、瓦斯槍、麻醉槍、獵槍、
空氣槍或第4 條第1 項第1 款所定其他可發射金屬或子彈具有殺
傷力之各式槍砲者，處無期徒刑或5 年以上有期徒刑，併科新臺
幣1千萬元以下罰金。
未經許可，轉讓、出租或出借前項所列槍枝者，處5 年以上有期
徒刑，併科新臺幣1 千萬元以下罰金。
意圖供自己或他人犯罪之用，而犯前二項之罪者，處無期徒刑或
7年以上有期徒刑，併科新臺幣 1 千萬元以下罰金。
未經許可，持有、寄藏或意圖販賣而陳列第1 項所列槍枝者，處
3 年以上10年以下有期徒刑，併科新臺幣700 萬元以下罰金。
第1項至第3項之未遂犯罰之。
槍砲彈藥刀械管制條例第12條：
未經許可，製造、販賣或運輸子彈者，處1 年以上7 年以下有期
徒刑，併科新台幣500 萬元以下罰金。
未經許可，轉讓、出租或出借子彈者，處6 月以上5 年以下有期
徒刑，併科新台幣300 萬元以下罰金。
意圖供自己或他人犯罪之用，而犯前二項之罪者，處3 年以上10
年以下有期徒刑，併科新台幣700 萬元以下罰金。
未經許可，持有、寄藏或意圖販賣而陳列子彈者，處5 年以下有
期徒刑，併科新台幣300 萬元以下罰金。
第1 項至第3 項之未遂犯罰之。
附表：被告甲○○所犯罪名及所處之刑一覽表
┌─┬───────┬───────┬───────────┐
│編│   罪    名   │   宣  告  刑 │   應  沒  收  之  物 │
│號│              │              │                      │
├─┼───────┼───────┼───────────┤
│1.│幫助未經許可，│有期徒刑1年8月│                      │
│  │持有可發射子彈│，併科罰金新台│                      │
│  │具有殺傷力之改│幣5萬元，罰金 │                      │
│  │造手槍        │如易服勞役，以│                      │
│  │              │新台幣1千元折 │                      │
│  │              │算1日         │                      │
├─┼───────┼───────┼───────────┤
│2.│未經許可，寄藏│有期徒刑3年1月│仿BERETTA 廠84型半自動│
│  │可發射子彈具有│，併科罰金新台│手槍製造之槍枝換裝土造│
│  │殺傷力之改造手│幣6萬元，罰金 │金屬槍管而成之改造手槍│
│  │槍            │如易服勞役，以│1 枝（槍枝管制編號：11│
│  │              │新台幣1千元折 │00000000號）          │
│  │              │算1日         │                      │
└─┴───────┴───────┴───────────┘

司法院資訊處製作；財團法人民間司法改革基金會備份。
